【裁判字號】    90,交上易,165
【裁判日期】    900510
【裁判案由】    過失傷害
【裁判全文】
臺灣高等法院高雄分院刑事判決                    九十年度交上易字第一六五號
    上  訴  人  丙○○
    即  被  告
右上訴人因過失傷害案件，不服臺灣高雄地方法院九十年度交易字第二０號中華民國
九十年五月十日第一審判決（起訴案號：臺灣高雄地方法院檢察署八十九年度偵字第
二二八二０號），提起上訴，本院判決如左：
      主      文
上訴駁回。
      事實及理由
一、本案經本院審理結果，認第一審判決認事用法及量刑均無不當，應予維持，並引
    用第一審判決書記載之事實、證據及理由（如附件）。
二、訊據上訴人即被告丙○○固坦承於民國八十九年七月二十七日十七時十分許，與
    告訴人乙○○發生車禍，惟辯稱：伊之車子已經轉到復興路上還沒有轉正，告訴
    人騎機車從伊車子之後面衝過來，是告訴人撞伊的云云。本件判決理由除引用原
    審判決理由外，另查，被告坦承發生車禍當時，伊所駕駛之汽車尚未轉正等情，
    顯見是時被告甫右轉而已，且依本件車禍發生後，被告所駕駛之汽車車頭右前保
    險桿與告訴人乙○○所騎乘機車之左後座踏板受損情形觀之，應係被告之汽車右
    前保險桿與告訴人乙○○所騎乘機車之左後座踏板發生擦撞，如依被告所言，係
    告訴人乙○○騎機車撞擊伊之汽車，則告訴人乙○○所騎乘機車受損部位應係車
    頭而非左後座踏板，故被告上開辯解，自非可採。原判決認被告所為，係犯刑法
    第二百八十四條第一項前段之普通過失傷害罪。被告以一過失行為，侵害告訴人
    二人之身體法益，係一行為而觸犯數罪名，為想像競合犯，應從一重論處普通過
    失傷害罪。再被告於肇事後留在事故現場，對於未發覺之過失傷害犯行，主動向
    處理事故之員警坦承肇事，而接受偵訊，合於自首之規定，應依刑法第六十二條
    前段之規定減輕其刑，及審酌本件交通事故之發生係因被告過失所致，被告犯後
    未坦承犯行，告訴人所受傷害程度非屬重大，及被告迄今尚未與告訴人達成民事
    和解等一切情狀，量處拘役五十九日，及依新修正之刑法第四十一條第一項諭知
    易科罰金之折算標準，其認事用法及量刑均無不當，應予維持，上訴人認原判決
    冤枉伊云云，為無理由，應予駁回。
據上論結，應依刑事訴訟法第三百七十三條、第三百六十八條，判決如主文。
本案經檢察官陳惠珠到庭執行職務。
中      華      民      國    九十      年      七      月  三十一    日
                              臺灣高等法院高雄分院刑事第二庭
                                  審判長法官  曾永宗
                                        法官  邱永貴
                                        法官  鄭月霞
右正本證明與原本無異。
不得上訴。
                                      書記官  高惠珠
中    華    民    國      九十      年       八       月     二        日
附錄本判決論罪之法條全文：
刑法第二百八十四條第一項前段
因過失傷害人者，處六月以下有期徒刑、拘役或五百元以下罰金。致重傷者，處一年
以下有期徒刑、拘役或五百元以下罰金。
                                                                        Ｆ
附件：
臺灣高雄地方法院刑事判決                            九十年度交易字第二○號
    甲  訴  人  臺灣高雄地方法院檢察署檢察官
    被      告  丙○○  男五十歲（民國○○年○月○○日生）
                        住高雄市小港區○○○路七一之八號
                        身分證統一編號：Ｚ000000000號
右列被告因過失傷害案件，經檢察官提起甲訴（八十九年度偵字第二二八二○號），
本院判決如左：
    主  文
丙○○因過失傷害人，處拘役伍拾玖日，如易科罰金，以參佰元折算壹日。
    事  實
一、丙○○考領有普通小型車駕駛執照，於民國八十九年七月二十七日十七時十分許
    ，駕駛車牌號碼ＹＺ－○○二一號自用小客車，沿高雄市○鎮區○○路由南向北
    方向行駛，行經該路與復興路交岔路口欲右轉彎時，應注意汽車行駛至交岔路口
    ，轉彎車應讓直行車先行，且應注意車前狀況，隨時採取必要之安全措施，以避
    免危險之發生，而依當時情形，路面狀態無缺陷、無障礙物、視距良好，並無不
    能注意之情形，乃竟未遵守上揭轉彎規定，且疏於注意車前狀況而貿然右轉，適
    有乙○○騎乘車牌號碼ＸＩＩ－三三一號重型機車後搭載其子陳志忠，亦沿中山
    路由南向北方向行駛，丙○○所駕駛前開自用小客車之車頭右前保險桿撞及乙○
    ○所騎乘上開機車之後座左踏板，致乙○○、陳志忠人車倒地，乙○○因而受有
    左眼角挫傷二甲分×一‧七甲分、左肘挫傷四‧六甲分×四‧五甲分、右膝挫傷
    三甲分×三‧五甲分、一甲分×一‧二甲分、左膝挫傷三甲分×四甲分、淤血三
    甲分×二‧五甲分、左小腿瘀血五‧五甲分×三甲分、三甲分×二甲分之傷害，
    陳志忠則受有左肘挫傷二甲分×二甲分、左小腿挫傷五甲分×四甲分等傷害。丙
    ○○於肇事後，留在事故現場，並對於未發覺之犯罪，主動向處理事故之員警坦
    承其為肇事者，而接受裁判。
二、案經乙○○訴由高雄市政府警察局前鎮分局報請臺灣高雄地方法院檢察署檢察官
    偵查起訴。
    理  由
一、訊據被告丙○○固坦承於右揭時、地駕車與告訴人乙○○所騎乘之機車發生擦撞
    ，並致告訴人乙○○、陳志忠受有前述傷害等事實，惟否認其就本件交通事故之
    發生有何過失，辯稱：伊是被害人，因告訴人乙○○當時係欲越過伊所駕駛之自
    小客車，故撞擊伊車右前保險桿等語。經查：
  (一)按車輛行駛至無號誌之交岔路口，轉彎車應暫停讓直行車先，為道路交通安全規
    則第一百零二條第一項第二款所明文。此為一般汽車駕駛人所應注意並確實遵守
    之事項，被告考領有普通小型車駕駛執照，是被告對於上開規定理當知之甚詳，
    駕車時應注意上述規定並確實遵守之。再依當時客觀情狀為柏油路面乾燥無缺陷
    、無障礙物、視距良好等情，則依被告之智識、能力並無不能注意之情事，被告
    自應注意汽車行至無號誌之交岔路口，轉彎車應暫停讓直行車先行。
  (二)本件交通事故地點係在高雄市○鎮區○○路與復興路交岔路口，肇事前被告所駕
    之汽車及告訴人乙○○所騎之機車行車方向均係由中山路由南向北方向行駛，肇
    事當時，燈號為綠燈，被告所駕前開車輛欲右轉，被告所駕之車輛車頭之右側保
    險桿撞及告訴人所騎乘上開機車之後座左踏板等情，為被告及告訴人分所陳明（
    參警卷第二頁至第三頁、第九頁，偵查卷第七頁至第八頁，本院九十年二月二十
    二日、四月二十六日審判筆錄）。則依二車之行進方向、路線及撞擊位置，足見
    被告於中山路、復興路之交岔路口欲右轉時，未注意暫讓告訴人乙○○所騎乘之
    直行機車先行，致與告訴人乙○○騎乘之機車發生擦撞，被告就本件交通事故之
    發生確有過失，甚為明確。雖被告辯稱係遭告訴人所撞擊云云，惟依前述二車車
    身撞擊位置所示（被告所駕駛前開車輛之車頭右前保險桿與告訴人乙○○所騎乘
    機車之左後座踏板），如確依被告所言，其係遭告訴人乙○○騎車所撞擊，依理
    告訴人所遭撞擊部分應係車頭，絕非左後座踏板，故被告此一辯解，自非可採。
    況本件交通事故經送高雄市政府建設局車輛行車事故鑑定委員會鑑定及高雄市車
    輛行車事故覆議鑑定委員會鑑定結果均為相同認定，有高雄市政府建設局車輛行
    車事故鑑定委員會八十九年十一月三十日八九高市車鑑字第七二九二號、高雄市
    車輛行車事故覆議鑑定委員會九十年四月四日九十高市覆字第六二一號鑑定意見
    書一份附偵、審卷可參。
  (三)告訴人乙○○、陳志忠因本件交通事故受有前述傷害，已據告訴人乙○○、陳志
    忠提出診斷證明書二紙為證（參警卷第十一頁、第十二頁）。是認被告之過失行
    為與告訴人之傷害結果間，具有相當因果關係，本件事證明確，被告過失傷害犯
    行，堪以認定。
二、核被告方國賀駕車肇事，致告訴人乙○○、陳志忠二人受傷，核其所為，係犯刑
    法第二百八十四條第一項前段之普通過失傷害罪。被告以一過失行為，侵害告訴
    人二人之身體法益，係一行為而觸犯數罪名，為想像競合犯，應從一重論處普通
    過失傷害罪。再被告於肇事後留在事故現場，對於未發覺之過失傷害犯行，主動
    向處理事故之員警坦承肇事，而接受偵訊，業據告訴人乙○○陳述明確（參本院
    九十年四月二十六日審判筆錄），故被告為對未發覺之犯罪自首而接受裁判，應
    依刑法第六十二條前段之規定減輕其刑。爰審酌本件交通事故之發生係因被告過
    失所致，被告犯後未坦承犯行，告訴人所受傷害程度非屬重大，及被告迄今尚未
    與告訴人達成民事和解等一切情狀，量處如主文所示之刑，及諭知易科罰金之折
    算標準。再按修正前刑法第四十一條易科罰金之折算標準，業經總統於九十年一
    月十日甲布為現行刑法第四十一條第一項，並於同年月十二日生效，依刑法第二
    條第一項前段從新從輕原則，應依修正後刑法第四十一條第一項前段之規定對於
    被告最為有利。
三、據上論結，應依刑事訴訟法第二百九十九條第一項前段，刑法第二條第一項前段
    、第二百八十四條第一項前段、第五十五條、第六十二條前段、第四十一條第一
    項前段，罰金罰鍰提高標準條例第一條前段、第二條，判決如主文。
中      華      民      國    九十      年      五      月      十      日
                                  臺灣高雄地方法院交通法庭
                                      法    官  張 維 君
右正本證明與原本無異。
如不服本判決，應於判決送達後十日內，向本院提出上訴狀。
                                      書 記 官  趙 美 玲
中    華    民    國 九十      年      五      月        十      日
附錄本案論罪科刑法條全文：
刑法第二百八十四條第一項前段。
因過失傷害人者，處六月以下有期徒刑、拘役或五百元以下罰金。致重傷者，處一年
以下有期徒刑、拘役或五百元下罰金。


司法院資訊處製作；財團法人民間司法改革基金會備份。
